【裁判字號】    98,繼,59
【裁判日期】    980319
【裁判案由】    拋棄繼承權
【裁判全文】
臺灣苗栗地方法院民事裁定                98年度繼字第59號
聲  明  人  乙○○
法定代理人  甲○○
上列聲明人聲明拋棄對於被繼承人丙○○之繼承權事件，本院裁
定如下：
    主    文
聲明駁回。
聲明費用由聲明人負擔。
    理    由
一、本件聲明意旨略以：聲明人於民國（下同）81年7 月16日出
    生，為被繼承人丙○○之長子，乃第一順位繼承人，因聲明
    人生父即被繼承人丙○○與聲請人之生母離婚後，約定聲明
    人之權利義務之或負擔由聲明人之母任之，惟被繼承人之後
    即與聲明人甚少聯繫。嗣被繼承人於91年6 月14日死亡，聲
    明人雖經通知而返家奔喪，但因欠法律知識，未能於法定期
    間內，辦理對被繼承人丙○○之拋棄繼承，直至被繼承人之
    兄長通知，始知悉被繼承人生前負有債務，聲明人乃自願拋
    棄繼承權，爰依民法第1174條之規定，提出戶籍謄本、被繼
    承人之除戶戶籍謄本暨繼承系統表、繼承權拋棄證明書、聲
    明人及其母之印鑑證明書、催款通知書等件聲請核備等語。
二、按為拋棄繼承，應於知悉其得為繼承之時起2 個月內以書面
    向法院為之，並以書面通知因其拋棄而應為繼承之人。但不
    能通知者，不在此限。修正前民法第1174條第2 項定有明文
    。
三、經查，本件被繼承人丙○○於91年6 月14日死亡，聲明人係
    被繼承人丙○○之子，為其第一順位繼承人等情，業據聲明
    人提出戶籍謄本、被繼承人丙○○之除戶戶籍謄本暨繼承系
    統表等件為證。另聲明人主張於被繼承人死亡之時，曾返家
    奔喪，堪認聲明人及其法定代理人甲○○至遲於被繼承人91
    年6 月、7 月間，即已知悉被繼承人死亡之事實，惟聲明人
    遲至98年3 月3 日始具狀向本院聲明拋棄繼承權，此有蓋用
    本院收文戳章之拋棄繼承聲明狀附卷可稽，顯逾3 個月之法
    定期間。從而，本件聲明於法不合，應予駁回。
四、依據96年12月17日新修正之民法繼承編第1153條第2 項及民
    法繼承編施行法規定，繼承人為無行為能力人或限制行為能
    力人對於被繼承人之債務，以所得遺產為限負清償責任；且
    繼承開始時為無行為能力人或限制行為能力人，未能於前開
    法條修正施行前之法定期間為限定或拋棄繼承，由其繼續履
    行繼承債務顯失公平者，於修正施行後，得以所得遺產為限
    ，負清償責任。是繼承人為無行為能力人或限制行為能力人
    者，新法業已改採法定限定繼承主義，且逾舊法所定除斥期
    間而未聲明拋棄或限定繼承者，仍得適用上開規定，倘其繼
    續履行繼承債務顯失公平者，仍得對債權人主張以所得遺產
    為限，負清償責任，不待另行聲明拋棄或限定繼承，附此敘
    明。
五、依非訟事件法第21條第1 項前段，裁定如主文。
中    華    民    國    98    年    3    月    19    日
                  家事法庭    法  官  李麗萍
以上正本證明與原本無異。
如對本裁定抗告，須於裁定送達後10日之不變期間內，向本院提
出抗告狀，並繳納抗告費新臺幣1,000元。
                              書記官  曾建和
中    華    民    國    98    年    3    月    19   日


司法院資訊處製作；財團法人民間司法改革基金會備份。
